【裁判字號】    98,訴,2915
【裁判日期】    990226
【裁判案由】    遷讓房屋等
【裁判全文】
臺灣臺中地方法院民事判決              98年度訴字第2915號
原      告  甲○○
被      告  乙○○
上列當事人間請求遷讓房屋等事件，經於民國99年2月22日言詞
辯論終結，本院判決如下：
    主    文
被告應將坐落臺中市○○區○○段160-2地號土地上之同段384建
號建物（門牌號碼臺中市○○路982號房屋）全部遷讓，並返還
予原告。
被告應給付原告新臺幣357,022元，及自民國98年8月24日起至清
償日止，按週年利率百分之5計算之利息。
被告應自民國99年2月1日起至遷讓返還第一項所示之房屋之日止
，按月給付原告新臺幣35,000元。
原告其餘之訴駁回。
訴訟費用由被告負擔。
本判決於原告以新臺幣400,000元為被告供擔保後，得假執行。
原告其餘假執行之聲請駁回。
    事實及理由
壹、原告方面：
  一、訴之聲明：
      （一）被告應將坐落臺中市○○區○○段160-2地號土地
            上同段384建號建物（門牌號碼臺中市○○路982
            號）全部遷讓返還予原告。
      （二）被告應給付原告新臺幣（下同）357,022元，及自
            起訴狀送達之翌日起至清償日止，按週年利率百分
            之5計算之利息。
      （三）被告應自民國98年7月4日起至遷讓返還聲明第一項
            所示房屋之日止，按月給付原告35,000元。
      （四）願供擔保，請准宣告假執行。
  二、陳述：被告前因經營小吃店之需，而於民國97年1月15 日
      就原告所有坐落臺中市○○區○○段160-2地號土地上同
      段384建號建物（門牌號碼臺中市○○路982號）全部（下
      稱系爭房屋），簽訂租賃契約（下稱系爭租約），租期2
      年，至99年1月31日止，約定每月（期）租金為42,000元
      ，惟前6月（期）租金減為40,000元，嗣自98年4月起，每
      月（期）租金再減為35,000元，依約租金應於每月5日給
      付之，並約定如有違約之情形者，則需支付違約金84,000
      元。詎被告承租系爭房屋後，時有遲延給付租金之情形，
      截至98年6月30日止，計欠原告租金241,000元未付。原告
      乃於98年6月26日以仁愛霧社郵局存證信函催告被告於7日
      內給付，惟被告迄未給付，租約復已終止及屆滿，原告自
      得依租賃契約請求被告遷讓返還系爭房屋、給付租金241,
      000元及違約金84,000元。另原告曾為被告墊付被告承租
      系爭房屋所應支付之水電費32,022元（即水費4,512元、
      電費3,563元、10,536元、3,687元、8,924元、400元及40
      0元），且被告於原告以上開存證信函通知之7日後（即98
      年7月3日），已無占有系爭房屋之權源，其未將系爭房屋
      交還原告，原告爰依無因管理及不當得利之規定，請求被
      告給付水電費墊付款32,022元，及自98年7月4日起至遷讓
      返還系爭房屋之日止，按每月35,000元計算之相當於租金
      之不當得利損害。
貳、被告方面：未於言詞辯論期日到場，亦未提出準備書狀作何
    聲明或陳述。
、法院得心證之理由：
  一、程序方面：
      （一）本件被告未於言詞辯論期日到場，核無民事訴訟法
            第386條各款所列情形，爰依原告之聲請，由其一
            造辯論而為判決。
      （二）程序方面：按訴狀送達後，原告不得將原訴變更或
            追加他訴。但有下列各款情形之一者，不在此限：
            擴張或減縮應受判決事項之聲明者。按民事訴訟法
            第255條第1項第3款定有明文。本件原告就請求被
            告給付欠租、違約金、水電費墊付款及營業稅墊付
            款部分，原請求之金額為372,524元及利息，嗣則
            撤回營業稅墊付款部分之請求，並減縮請求金額為
            357,022元及利息。所為減縮之程序事項，揆諸上
            揭說明，爰予准許。
  二、實體方面：
      （一）經查，原告主張被告於97年1月15日就原告所有系
            爭房屋，簽訂租賃契約，租期2年，至99年1月31日
            止，約定每月（期）租金為42,000元，惟前6月（
            期）租金減為40,000元，嗣自98年4月起，每月（
            期）租金再減為35,000元，依約租金應於每月5日
            給付之，並約定如有違約之情形者，則需支付違約
            金84,000元。而被告承租系爭房屋後，有遲延給付
            租金之情形，截至98年6月30日止，計欠原告租金
            241,000元未付，另原告曾為被告墊付被告承租系
            爭房屋期間所應自付之水電費32,022元（即4,512
            元、3,563元、10,536元、3,687元、8,924元、400
            元及400元）等情，業據提出房屋租賃契約、水電
            費收據等為證，核屬相符。是原告訴請被告給付所
            欠租金241,000元、違約金84,000元及水電費墊付
            款32,022元，為有理由。
      （二）次按，承租人於租賃關係終止後，應返還租賃物。
            民法第455條前段定有明文。查系爭租約之租期已
            於99年1月31日屆滿，被告迄未將系爭房屋遷交原
            告，則原告訴請被告應將坐落臺中市○○區○○段
            160- 2地號土地上同段384建號建物（門牌號碼臺
            中市○○路982號）全部遷讓，並返還予原告，亦
            屬有據。
      （三）原告雖另訴請被告應自98年7月4日起至遷讓返還系
            爭房屋之日止，按月給付原告35,000元之相當於租
            金之不當得利損害。惟查，依卷附原告所提出之98
            年6月26日仁愛霧社郵局存證信函內容觀之，原告
            固有函催被告應於7日內給付所欠租金，惟並未提
            出該存證信函已合法送達被告之證明，難認原告所
            為系爭租約已提前於98年7月3日終止之主張為有理
            由，是被告縱有欠租情事，在原告合法提前終止系
            爭租約或租期屆滿之前，被告本於租賃契約而占有
            使用系爭房屋，難謂有不當得利之可言。是原告依
            不當得利之規定，訴請被告應自98年7月4日起至遷
            讓返還系爭房屋之日止，按每月35,000元計算之相
            當於租金之不當得利損害，僅於被告應自99年2月1
            日（即租期屆滿之翌日）起至遷讓返還系爭房屋之
            日止，按每月35,000元計算之相當於租金之不當得
            利損害範圍，始屬有據，逾此範圍所為之不當得利
            主張，應予駁回。
  三、綜上所述，原告訴請被告應將坐落臺中市○○區○○段16
      0-2地號土地上之同段384建號建物（門牌號碼臺中市○○
      路982號）全部遷讓，並返還予原告；另應給付原告357,0
      22元及自調解聲請狀寄存送達被告住所生效之翌日（即98
      年8月24）起至清償日止，按週年利率百分之5計算之利息
      ，為有理由，予以准許。至原告訴請被告應自98年7月4日
      起至遷讓返還系爭房屋之日止，按每月35,000元計算之相
      當於租金之不當得利部分，僅於被告應自99年2月1日（即
      租期屆滿之翌日）起至遷讓返還系爭房屋之日止，按每月
      35,000元計算之相當於租金之不當得利損害範圍，始屬有
      據，逾此範圍所為之不當得利主張，則予駁回。
  四、原告陳明願供擔保，聲請宣告假執行，就其勝訴部分，核
      無不合，爰酌定相當擔保金額准許之；至原告敗訴部分，
      其假執行之聲請，失所附麗，則予駁回。
肆、據上論結，原告之訴為一部有理由、一部無理由，依民事訴
    訟法第385條第1項前段、第79條、第390條第2項，判決如主
    文。
中    華    民    國    99    年    2     月    26    日
                  民事第四庭    法  官  林宗成
上正本係照原本作成。
如對本判決上訴，須於判決送達後20日內向本院提出上訴狀。
中    華    民    國    99    年    2     月    26    日
                                書記官

司法院資訊處製作；財團法人民間司法改革基金會備份。
